臺灣高雄地方法院刑事判決　　　　　　 93年度交易字第265號
公　訴　人　臺灣高雄地方法院檢察署檢察官
被　　　告　甲○○　男　50歲.
選任辯護人　呂郁斌律師
上列被告因過失傷害案件，經檢察官提起公訴（93年度偵字第
18996 號），本院判決如下：
    主  文
甲○○因過失傷害人，處有期徒刑參月，如易科罰金，以參佰元
折算壹日。
    事  實
一、甲○○於民國93年4 月3 日17時45分許，騎乘車牌XVP ─
    752 號重型機車，行經高雄市○○區○○路產業道路時，停
    靠在高雄市○○區○○路510 巷30之5 號「大眾釣蝦場」南
    側空地，欲起駛騎乘之際，應注意行車起步前顯示方向燈，
    注意前後左右有無障礙或車輛行人，並應讓行進中之車輛行
    人優先通行，且依當時情況復無不能注意之情事，竟疏未注
    意，貿然自停車處由西向北起駛，適有丙○○所騎乘車牌
    OCZ ─187 號機車、後座搭載其女乙○○沿前開產業道路由
    北向南號重型機車發生擦撞，致丙○○、乙○○父女人車倒
    地，造成丙○○受有右橈骨骨折併橈神經損傷、乙○○受有
    頭部外傷、四肢擦傷等傷害。甲○○於肇事後即留在現場，
    待警方到場處理時，即表示自己係肇事人，願承擔肇事責任
    ，始知上情。
二、案經丙○○（兼乙○○法定代理人，代理乙○○）訴由高雄
    市政府警察局三民第二分局報請臺灣高雄地方法院檢察署檢
    察偵查起訴。
    理  由
一、訊據被告甲○○對於駕駛自路邊起駛時，疏未注意禮讓行進
    間直行車輛先行，而與告訴人所騎乘之機車發生擦撞，因而
    使告訴人丙○○、乙○○2 人受有上開傷勢等節均坦承不諱
    ，僅辯以：伊起駛速度很慢，對方車速較快，告訴人丙○○
    只要稍加注意即可避開，而認告訴人與有過失云云。
二、經查：
（一）被告在右揭時、地騎乘機車自路邊起駛時，與告訴人發生
      車禍，致告訴人2 人人車倒地，而渠受有前開傷勢之事實
      ，且自身有起訴事實，均為被告供認不諱，並據告訴人丙○○於警訊、偵查中指述明確（當事人於辯論終結前未對
      警詢供述證據適格聲明異議，又被告以外之人於偵查中向
      檢察官所為陳述，依刑事訴訟法第159 之1 第2 項、第
      159 之5 第第2 項，均有證據能力），核與肇事後警方所
      繪製之道路交通事故調查報告表、肇事現場圖及道路事故
      談話紀錄表等文書相符。（均屬公務員職務上製作之紀錄
      文書，依同法第159 條之4 第1 款，有證據能力）又告訴
      人2 人於93年4 月3 日事發後送醫，丙○○當日住院進行
      骨板內固定手術，乙○○亦急診住院6 小時，經診斷分別
      受有如事實欄所示傷害之事實，有告訴人丙○○在警卷、
      乙○○在審理卷所附之長庚紀念醫院診斷證明書2 紙等附
      卷可證（診斷書屬從事業務之人於業務上過程須記載之證
      明文書，依同法第159 條之4 第第2 款，有證據能力），
      被告此部分過失傷害之自白顯與事實相符，堪可採信。
（二）按駕駛人於起步前顯示方向燈，注意前後左右有無障礙或
      車輛行人，並應讓行進中之車輛行人優先通行，為道路交
      通安全規則第89條第1 項第6 款定有明文。此為汽車駕駛
      人所應遵守之義務，被告考領有駕駛執照，有道路交通事
      故調查報告表可憑，則被告對上開規定自應知之甚詳，並
      應確實遵守之，而依前揭道路交通事故調查報告表所載，
      肇事當時天候晴、有晨或暮光、市區道路○○路柏油路面
      、乾燥無缺陷、亦無障礙物、視距良好，且依被告之智識
      及能力，亦無不能注意之情事，乃於自路邊起駛之際，疏
      未注意前後左右有無車輛行人，亦未讓行進中之車輛優先
      通行，被告之駕駛行為有疏失至為顯然，是被告就本件車
      禍之發生，有過失應堪認定。告訴人所受之傷害既係因被
      告之過失行為所造成，二者間自有相當因果關係。
（三）被告固辯以：伊起駛速度很慢，對方車速較快，告訴人丙○○只要稍加注意即可避開，而認告訴人與有過失云云，
      辯護意旨亦略謂：以告訴人機車倒地造成刮地痕長達7.7
      公尺，可知告訴人當時車速非慢，認告訴人確有過失。惟
      查：本件肇事主因係因被告不當起駛，未讓告訴人行進中
      機車先行所致，尚無其他證據足資認定告訴人丙○○有何
      駕駛過咎行為，此節經本院送請高雄市車輛行車事故覆議
      鑑定委員會鑑定結果同認為：「甲○○駕駛XVP ─752 號
      普重機：起駛不當，為肇事原因；丙○○駕駛OCZ ─187
      普重機：無肇事原因」等情，亦有該會93年10月1 日高市
      府交三字第0930050625號函檢附意見書1 紙附審理卷為佐
      ，即無法遽認告訴人有何違反交通法規情事，縱被告爭執
      告訴人車速非慢、疏於注意車前狀況，與有過失云云，惟
      被告既有過失，已認定如前，告訴人是否與有過失僅能作
      為被告量刑之參考，無從解免被告過失責任。綜上所述，
      被告所辯並無違反注意義務云云，委無可採，其過失傷害
      犯行，堪以認定。
（四）至起訴意旨固認告訴人乙○○因本件車禍受有「左手第五
      掌骨骨折」之傷害，並以警卷潘明享骨科外科診所出具之
      診斷證明書為其論據，惟查；被告就此傷害部分據以爭執
      ，稱：乙○○應未受有骨折傷害等語，而觀諸此揭診斷證
      明書應診日期為93年6 月5 日，距車禍已事隔2 月餘，尚
      未能憑之逕認乙○○確因本件車禍受有此開傷害，又公訴
      人審理期日當庭提具上開長庚紀念醫院93年4 月4 日所開
      立、診療日期為事發當日（93年04月03日）之診斷證明書
      1 紙，僅記載診斷為「頭部外傷、四肢擦傷」等傷勢，係
      急診當日所開具，自較可採信，應認乙○○係受有「頭部
      外傷、四肢擦傷」傷害，附此敘明。
（五）綜上所述，本件被告所犯過失傷害犯行，事證明確，應依
      法論科。
三、核被告甲○○所為，係犯刑法第284 條第1 項前段之過失傷
    害罪。又被告一過失行為，致告訴人丙○○、乙○○同受有
    傷害，侵害2 個身體法益，應依刑法第55條規定，論以想像
    競合犯。被告於肇事後有留滯現場，向到場處理員警尚表明
    係肇事人，並願承擔肇事任等節，此據被告陳述明確，並有
    交通事故談話紀錄表、三民二分局陽明派出所警員職務報告
    書各1 紙在卷可按，足見被告肇事後，於警方尚不知何人為
    肇事者前即主動坦承肇事，被告對於未發覺之罪自首而接受
    裁判，應依刑法第62條規定，減輕其刑。爰審酌本件被告騎
    乘機車所違反交通法規注意義務情節，又其過失係本件肇事
    主因，而被告1 過失行為傷害2 人，告訴人丙○○受有神經
    損傷非輕傷害，惟念被告案發後願提出20萬元和解金，未能
    為告訴人接受，致雙方終未能達成和解，又被告未曾受有有
    期徒刑以上刑之宣告，素行尚佳，有卷附臺灣高等法院被告
    全國前案紀錄表1 紙可按，且本件符合自首要件等一切情狀
    ，量處如主文所示之刑，並諭知易科罰金之折算標準。
據上論斷，應依刑事訴訟法第299 條第1 項前段，刑法第284 條
第1 項前段、第55條、第62條前段、第41條第1 項前段，罰金罰
鍰提高標準條例第1 條前段、第2 條，判決如主文。
中　　華　　民　　國　　94　　年　　6 　　月　　24　　日
                  交通法庭審判長  法　官  陳銘珠
                                  法  官  紀凱峰
                                  法  官  林瑋桓
以上正本證明與原本無異。
如不服本判決，應於判決送達後10日內，向本院提出上訴狀。
中　　華　　民　　國　　94　　年　　6 　　月　　24　　日
                                  書記官  謝群育
附錄：本判決論罪科刑法條：
刑法第284條第1項前段。
因過失傷害人者，處六月以下有期徒刑、拘役或五百元以下罰金
